臺灣基隆地方法院刑事判決　　　　　　　 100年度訴字第80號
公　訴　人　臺灣基隆地方法院檢察署檢察官
被　　　告　陳明逢
上列被告因違反毒品危害防制條例案件，經檢察官提起公訴（
100 年度毒偵字第30號），因被告所犯為死刑、無期徒刑、最輕
本刑為3 年以上有期徒刑或高等法院管轄第一審案件以外之罪，
且於準備程序進行中，被告先就被訴事實為有罪之陳述，經本院
合議庭裁定進行簡式審判程序，本院判決如下：
    主  文
陳明逢施用第一級毒品，累犯，處有期徒刑柒月；又施用第二級
毒品，累犯，處有期徒刑貳月，扣案之吸食器壹只，沒收之。應
執行有期徒刑捌月；扣案之吸食器壹只，沒收之。
    事  實
一、陳明逢前因施用毒品案件，經觀察、勒戒後，因認無繼續施
    用毒品之傾向，於民國92年4 月24日執行完畢釋放，並經臺
    灣基隆地方法院檢察署檢察官以92年度毒偵字第309 號不起
    訴處分；復因於觀察、勒戒執行完畢釋放後5 年內施用第一
    級毒品案件，經前開檢察署檢察官以95年度毒偵字第561 號
    提起公訴，本院以95年度訴字第226 號判決判處有期徒刑8
    月確定，於96年2 月19日因縮刑期滿執行完畢。另因肇事逃
    逸案件，經臺灣板橋地方法院以97年度交訴字第102 號判決
    判處有期徒刑4 月確定；又因施用第一級毒品案件，經本院
    以97年度訴字第718 號判決判處有期徒刑9 月確定，並由臺
    灣板橋地方法院就上開97年度交訴字第102 號及97年度訴字
    第718 號判決所科之刑，以97年度聲字第5406號裁定定應執
    行有期徒刑1 年，於98年8 月7 日因縮刑期滿執行完畢。
二、詎陳明逢仍未戒除毒癮惡習，於99年11月24日晚間9 時許，
    在位於新北市○○區○○路10號2 樓住處，以將第二級毒品
    甲基安非他命置放於玻璃球吸食器內，下以火燒烤後，吸食
    所生煙霧之方式，施用第二級毒品；復另行起意，於99年11
    月26日晚間9 時許，在上址住處，以將第一級毒品海洛因置
    放於注射針筒內，加水混合後注射手臂血管之方式，施用第
    一級毒品。嗣其於99年11月27日下午6 時許，在基隆市○○
    區○○路77巷口，因行跡可疑為警攔查，其於上開施用第二
    級毒品犯行為警查悉前，主動向警坦承犯行，並將其所有供
    施用第二級毒品犯罪所用之吸食器1 只交予警方，而願接受
    裁判，另經警採集其尿液檢體送驗後，始悉上情。
三、案經基隆市警察局第二分局報請臺灣基隆地方法院檢察署檢
    察官偵查起訴。
    理  由
壹、程序事項
    被告陳明逢所犯者非為死刑、無期徒刑、最輕本刑為3 年以
    上有期徒刑之罪或高等法院管轄第一審案件，其於準備程序
    進行中，先就被訴事實為有罪之陳述，經告知其簡式審判程
    序之旨，並聽取公訴人、被告之意見後，本院合議庭依刑事
    訴訟法第273 條之1 第1 項之規定，裁定由受命法官獨任以
    簡式審判程序進行本案之審理。
貳、實體事項
一、事實認定部分
    上開事實，業據被告於警詢、檢察事務官詢問及本院審理時
    坦承不諱，且被告為警查獲後，採集之尿液檢體經送臺灣尖
    端先進生技醫藥股份有限公司檢驗，確呈海洛因代謝物嗎啡
    、可待因及安非他命類之陽性檢驗結果，此有該公司99年12
    月8 日出具之濫用藥物檢驗報告及基隆市警察局第二分局偵
    辦毒品案件尿液檢體對照表附卷可稽，另有吸食器1 只扣案
    為佐，足認被告之自白與事實相符，本件事證明確，被告犯
    行應堪認定。
二、論罪科刑部分
（一）按毒品危害防制條例於92年7 月9 日修正公布，自93年1
      月9 日施行，其中第20條、第23條將施用毒品之刑事處遇
      程序，區分為「初犯」、「5 年內再犯」及「5 年後再犯
      」，依其立法理由之說明：「初犯」，經觀察、勒戒或強
      制戒治後，應為不起訴處分或不付審理之裁定；經觀察、
      勒戒或強制戒治執行完畢釋放後，「5 年內再犯」者，因
      其再犯率甚高，原實施之觀察、勒戒及強制戒治既已無法
      收其實效，爰依法追訴或裁定交付審理，至於經觀察、勒
      戒或強制戒治執行完畢釋放後，「5 年後再犯」者，前所
      實施之觀察、勒戒或強制戒治已足以遮斷其施用毒品之毒
      癮，為期自新及協助其斷除毒癮，仍適用「初犯」之規定
      ，先經觀察、勒戒或強制戒治之程序，從而，僅限於「初
      犯」及「5 年後再犯」2 種情形，始應先經觀察、勒戒或
      強制戒治程序，倘被告於5 年內已再犯，經依法執行觀察
      、勒戒、強制戒治或追訴處罰，縱其第3 次（或第3 次以
      上）再度施用毒品之時間，在初犯經觀察、勒戒或強制戒
      治執行完畢釋放5 年以後，已不合於「5 年後再犯」之規
      定，且因已於「5 年內再犯」，顯見其再犯率甚高，原實
      施觀察、勒戒或強制戒治，已無法收其實效，應依該條例
      第10條處罰（最高法院95年第7 次、97年第5 次刑事庭會
      議決議、98年度台非字第211 號、99年度台非字第277 號
      判決可資參照）。本件被告前因施用毒品案件，經觀察、
      勒戒後，因認無繼續施用毒品之傾向，於92年4 月24日執
      行完畢釋放，並經前開檢察署檢察官以92年度毒偵字第
      309 號不起訴處分；復因於觀察、勒戒執行完畢釋放後5
      年內施用第一級毒品案件，經前開檢察署檢察官以95年度
      毒偵字第561 號提起公訴，本院以95年度訴字第226 號判
      決判處有期徒刑8 月確定，此有臺灣高等法院被告前案紀
      錄表在卷可稽，是被告於所受觀察、勒戒執行完畢釋放後
      5 年內已再犯，且經依法追訴處罰，足認原實施觀察、勒
      戒無法收其實效，縱被告本次犯行係於所受觀察、勒戒執
      行完畢釋放後5 年後所為，揆諸首揭說明，仍不合於毒品
      危害防制條例第20條第3 項規定之「5 年後再犯」，且因
      被告係於「5 年內再犯」，顯見其再犯率甚高，即應依法
      處罰。
（二）核被告所為，係犯毒品危害防制條例第10條第1 、2 項之
      施用第一、二級毒品罪。被告持有第一級毒品海洛因及第
      二級毒品甲基安非他命以供施用，持有之低度行為應為施
      用之高度行為所吸收，均不另論罪。
（三）被告所為施用第一、二級毒品之行為，犯意各別，所犯為
      構成要件相異之罪，應予分論併罰。
（四）被告曾受如事實欄所載之徒刑執行完畢，此有臺灣高等法
      院被告前案紀錄表在卷供參，其受徒刑之執行完畢，再為
      本件施用第一、二級毒品犯行，係於5 年以內故意再犯有
      期徒刑以上之罪，均為累犯，應分別依刑法第47條第1 項
      之規定加重其刑。
（五）被告於99年11月27日下午6 時許，在基隆市○○區○○路
      77巷口，因行跡可疑為警攔查後，其於所為上開施用第二
      級毒品之犯行為警發覺前，自行向警坦承犯罪，並將其所
      有之吸食器交予警方，而願接受裁判，此有被告警詢筆錄
      及基隆市警察局第二分局99年12月20日基警二分偵字第09
      90264083號刑事案件報告書供參，堪認被告所為已該當自
      首之要件，因被告確有悔悟之心，爰就被告所為施用第二
      級毒品之犯行，依刑法第62條前段之規定減輕其刑，並先
      加後減之。
（六）爰審酌被告經觀察、勒戒及刑罰矯治後，竟未戒除毒癮之
      惡習，而再三施用毒品，顯認缺乏戒斷決心，然其所為僅
      屬戕害自身之行為，未侵犯其他法益，且於警詢、檢察事
      務官詢問及本院審理時坦認犯行，犯後態度尚屬良好等一
      切情狀，分別量處如主文所示之刑，並依法定其應執行之
      刑。
（七）扣案之吸食器1 只（為上有1 孔之玻璃圓球1 只連接玻璃
      管1 只，玻璃管前端套有塑膠圓管1 只而成，非專供施用
      毒品之器具，業經本院當庭勘驗屬實，復有扣案吸食器之
      照片可稽），為被告所有供施用第二級毒品犯罪所用之物
      ，業據被告陳述明確，自應依刑法第38條第1 項第2 款之
      規定宣告沒收。
據上論斷，應依刑事訴訟法第273 條之1 第1 項、第299 條第1
項前段，毒品危害防制條例第10條第1 項、第2 項、第23條第2
項，刑法第11條前段、第47條第1 項、第62條前段、第38條第1
項第2 款、第51條第5 款，判決如主文。
本案經檢察官周懷廉到庭執行職務。
中    華    民    國   100    年    3     月    10    日
                  刑事第三庭法    官  邰婉玲
以上正本證明與原本無異。
如不服本判決應於收受送達後10日內向本院提出上訴書狀，並應
敘述具體理由；其未敘述上訴理由者，應於上訴期間屆滿後20日
內向本院補提理由書（均須按他造當事人之人數附繕本）「切勿
逕送上級法院」。
中    華    民    國   100    年    3     月    10    日
                            書 記 官  蘇鈺婷
附錄論罪法條：
毒品危害防制條例第10條
施用第一級毒品者，處 6 月以上 5 年以下有期徒刑。
施用第二級毒品者，處 3 年以下有期徒刑。